【裁判字號】    96,易,6194
【裁判日期】    970205
【裁判案由】    妨害自由
【裁判全文】
臺灣臺中地方法院刑事判決              96年度易字第6194號
公  訴  人  臺灣臺中地方法院檢察署檢察官
被      告  戊○○
選任辯護人  蔡坤旺  律師
上列被告因妨害自由案件，經檢察官提起公訴（96年度偵字第85
74號），本院判決如下：
    主  文
戊○○無罪。
    理  由
一、公訴意旨略以：被告戊○○為私立東海大學哲學系助教，乙○○為東海大學哲學系教授。告訴人乙○○與學生甲○○、
    助教丁○○於民國95年9 月15日9 時30分許，在臺中市西屯
    區○○○路○ 段181 號東海大學哲學系人文大樓H419研究室
    內，由學生甲○○及助教丁○○為告訴人乙○○處理研究室
    設備事宜，被告突然出現研究室門口，告訴人乙○○見狀，
    欲將研究室門關上，被告竟基於妨害他人行使權利之犯意，
    以身體壓住研究室門之方式，妨礙告訴人乙○○將研究室之
    門關上。因認被告涉犯刑法第304 條第1 項強制罪嫌云云。
二、按犯罪事實應依證據認定之，無證據不得認定犯罪事實。不
    能證明被告犯罪者，應諭知無罪之判決，刑事訴訟法第154
    條第2 項、第301 條第1 項分別定有明文。又檢察官就被告
    犯罪事實，應負舉證責任，並指出證明之方法。刑事訴訟法
    第161 條第1 項亦有明文。因此，檢察官對於起訴之犯罪事
    實，應負提出證據及說服之實質舉證責任。倘其所提出之證
    據，不足為被告有罪之積極證明，或其闡明之證明方法，無
    從說服法官以形成被告有罪之心證，基於無罪推定之原則，
    自應為被告無罪判決之諭知（最高法院92年度臺上字第128
    號判例參照）。而告訴人或自訴人之指訴，本以使被告受刑
    事訴追或處罰為目的，故其陳述是否與事實相符，自應調查
    其他證據，以資審認，苟其所為攻擊之詞，尚有瑕疵，則在
    此瑕疵未予究明以前，即不能遽採為斷罪之基礎（最高法院
    69年臺上字第1531號判例參照）。
三、查公訴人認被告涉有前揭犯行，無非以(一)證人乙○○及甲○○之檢察官訊問筆錄；(二)被告之檢察官訊問筆錄等為其證明
    方法。辯護人於本院聲請隔離詰問證人乙○○、甲○○及丁○○。訊據被告於本院坦承於上揭時、地，曾至證人乙○○
    研究室前等情不諱，惟否認有何強制犯行。辯稱：我走到研
    究室門口，乙○○慌張的衝出來作勢關門，門碰到我的身體
    ，她立刻轉身要說要叫校警，我不想徒生事端，立刻就離開
    ，前後不到5 秒等語（詳本院卷32頁）。經查：
  (一)證人乙○○於95年9 月15日9 時30分許，請證人甲○○及丁○○至東海大學哲學系人文大樓H419研究室內，協助維修電
    腦音效設備。被告則出現在該研究室門口等情，業據被告於
    本院坦承不諱，並經證人乙○○及甲○○分別於檢察官訊問
    及本院審理時證述屬實，此部分事實，堪以認定。然被告是
    否確有證人乙○○所指之強制犯行，則應另有積極證據證明
    ，本院自難僅以被告曾於上開時、地，出現在證人乙○○研
    究室門口，即認為被告確有妨害證人乙○○關門之強制犯行
    ，合先敘明。
  (二)就被告到達證人乙○○研究室前，證人甲○○之位置方面：
  1.證人甲○○先於96年7 月24日檢察官訊問時證稱：我在修設
    備，背對著他們，但我有回頭看，就看到他們二人有點小口
    角，我聽到好幾聲告訴人乙○○請被告離去，但被告都不肯
    離去云云（詳偵卷134 頁）；復於本院證稱：我們把電腦桌
    拉出來，一開始我人在電腦桌後面，…我在電腦桌後面時，
    是面對著門的方向修理主機，…我抬頭起來聽到很大的聲音
    ，我認為是口角的聲音，印象中是乙○○要請被告離開的聲
    音，乙○○要請被告離開的聲音是突然加大的，所以才會抬
    頭起來看等語（詳本院卷41、42頁）
  2.證人丁○○於本院證稱：甲○○在乙○○研究室內，我在電
    腦前面，我背對著門，甲○○在電腦桌的前面，我的右方。
    我進去的時候，甲○○就在那邊（按：電腦桌前）等語（本
    院卷49頁）。
  3.如此觀之，證人甲○○究竟係「面對研究室門口」或「背對
    研究室門口」，事涉其是否得看見事件發生經過及其證言之
    可信度。而經相互比對證人甲○○及丁○○之證言，足認證
    人甲○○於檢察官訊問時及本院審理所述前後不一，且於本
    院審理時，所述亦與證人丁○○不同。依此，證人甲○○於
    研究室內之位置為何，已經模糊不清，亦連帶使法院懷疑證
    人甲○○證詞之可信度。另證人丁○○就被告是否以強暴方
    法，妨害證人乙○○關門之行為部分，並未為積極供述，單
    就證人丁○○於本院之證詞，不足以認定被告之犯罪事實。
    是證人甲○○及丁○○之上開證言，均不足為不利於被告之
    認定。
  (三)就被告在研究室前，證人乙○○欲關門時之情形方面：
  1.證人甲○○先於96年7 月24日檢察官訊問時證稱：被告的動
    作應該是用身體壓住門，看到告訴人乙○○把手放在門上要
    關門，到最後被告離開，共約1 分鐘左右等語（詳偵卷134
    頁）；復於本院證稱：被告面對著門，左肩靠著門。告訴人
    抓著門，想要把門關上，但我不知道告訴人是否真的在做這
    個動作。被告左肩靠著門時，門沒有完全貼著牆壁，後面還
    有一些東西擋著。乙○○的右手在門後面想要把門關上，左
    手好像有拉著在外面的門把，右手在門後面要推門等語（詳
    本院卷43、44、46頁）。
  2.證人乙○○先於96年7 月24日檢察官訊問時證稱：被告突然
    出現在門口，當時他雙手交叉胸前，靠在我的門前，我一發
    現就叫出聲音，就說我要關門了，他就應該知道我要請他離
    開，後來我就走過去用手要關門，他的身體還是壓住門，不
    讓我關等語（詳偵卷135 、136 頁）；復於本院證稱：我用
    右手關門，我右手扶著右手邊的門框，被告壓在左邊大部分
    的門及門框上面，不讓我關門。門完全貼在牆壁上，處於完
    全開啟的狀態。被告整個人靠在門上，雙手在胸前交叉等語
    （53頁完）。
  3.由此觀之，證人乙○○及甲○○之證言，就被告係以左肩
    ，或以身體壓住門；及證人乙○○之研究室門，係完全開
    啟，或門後有部分物品擋住，未完全開啟等情，所述不符。
    是被告究竟在何種情形下，以何種方法為強制犯行，實屬模
    糊而無法認定。
  (四)綜上所述，檢察官就本案所指出之證明方法，單以人的供述
    為唯一證明方法，並無其他客觀證據可相互佐證。而人的供
    述可能存在記憶上不完全及立場上偏頗的問題，於認定犯罪
    事實時，難以作為絕對且唯一的標準。因此，認定被告犯行
    存否時，若僅能憑藉人的供述為判斷標準，而無其他證據可
    資佐證時，有必要嚴格檢驗人的供述是否無瑕疵，否則在認
    定被告犯行時，將留於恣意，並有陷於不確定危險的可能性
    。亦即，若數位證人的供述，就構成要件事實所述不一致時
    ，法院又無其他證據可以佐證，實難就證人所述之各種可能
    性，任意擇一為排列組合，進而認定出浮動且不確定之犯罪
    事實。準此，本院自不得以籠統方式，概稱「縱使證人所述
    前後略有不一，但整體上來說，仍不影響認定被告以強暴方
    法妨害被告關門的行為」，進而認定被告之犯罪行為。
四、從而，公訴人所指上揭證據，僅得證明被告曾於上揭時地，
    至證人乙○○研究室前一節，惟尚不足以證明被告有何強制
    犯行。此外，復查無其他積極證據證明被告有公訴人所指上
    開犯行。被告犯行，應屬不能證明，自應宣告被告無罪，以
    昭公允。
據上論斷，應依刑事訴訟法第284 條之1 、第301 條第1 項，判
決如主文。
本案經檢察官丙○○到庭執行職務
中    華    民    國    97    年    2     月    5     日
                  刑事第十六庭  法  官  柯志民
上正本證明與原本無異。
如不服本判決，應於收受送達後10日內向本院提出上訴書狀（應
敘述具體理由並附繕本）。
上訴書狀如未敘述理由，應於上訴期間屆滿後20日內補提理由書
於本院。
                                書記官  黃毅皓
中    華    民    國    97    年    2     月    5     日


司法院資訊處製作；財團法人民間司法改革基金會備份。
